臺灣南投地方法院民事裁定  
110年度亡字第6號
聲  請  人  蔡彩蘭  


代  理  人  唐樺岳律師
上列聲請人聲請宣告失蹤人簡志達死亡事件，本院裁定如下：
    主  文
一、宣告簡志達（男，民國○○○年○○月○日生，身分證統一編號：
    Z○○○○○○○○○號，最後設籍地址：南投縣○○市○○街○號）於中
    華民國一０一年二月二十日下午十二時死亡。
二、程序費用由簡志達遺產負擔。
    理  由
一、本件聲請意旨略以：失蹤人簡志達為聲請人之子，原住南投
    縣○○市○○街00號，失蹤人自民國94年2月20日出境後即未再
    入境，聲請人及其他至親（即失蹤人之兄長簡明宏、簡志龍
    ）迄今均無法與失蹤人取得聯繫，也不知悉失蹤人之行蹤，
    且戶政事務所於91年7月29日已將失蹤人為戶籍遷出登記。
    失蹤人自94年2月20日出境後未再入境，迄今無人知悉失蹤
    人之行蹤，失蹤人陷於生死不明之狀態已逾16年，而本院於
    110年9月6日裁定准為宣告失蹤人死亡之公示催告，現申報7
    個月已滿，未據失蹤人陳報其生存或知失蹤人生死者陳報其
    所知，爰依法聲請宣告失蹤人死亡等語。
二、失蹤人失蹤滿7年後，法院得因利害關係人或檢察官之聲請
    ，為死亡之宣告。受死亡宣告者，以判決內所確定死亡之時
    ，推定其為死亡。前項死亡之時，應為前條各項所定期間最
    後日終止之時。但有反證者，不在此限。民法第8條第1項、
    第9條分別定有明文。又民法第8條規定所稱失蹤，係指失蹤
    人離去其最後住所或居所，而陷於生死不明之狀態。至「生
    死不明」並非絕對而係相對的狀態，僅須聲請人、利害關係
    人及法院不知其行蹤，即為失蹤（最高法院104年度台簡抗
    字第184號裁定意旨參照）。再宣告死亡或撤銷、變更宣告
    死亡之裁定，利害關係人或檢察官得聲請之。宣告死亡之裁
    定應確定死亡之時，亦為家事事件法第155條、第159條第1
    項所明定。
三、經查，聲請人主張之前開事實，業據其提出戶籍謄本、親屬
    系統表等件為佐，並經聲請人到庭陳述明確，且有聲請人之
    兄簡志龍到庭證稱：其與相對人最後一次碰面是在九二一地
    震之前，其後來有聽其兄、其父說相對人要去日本，但是那
    時相對人還沒出境；其不曉得相對人到日本要做什麼；相對
    人最後出境後，沒有與家人聯繫；地震之後其等就搬去臺中
    ，當時因為其等搬家所以想要電話通知相對人，當時電話就
    打不通，之後就沒有聯繫，後來聽其父說相對人去日本，所
    以就想說相對人去日本等語（見本院110年8月23日訊問筆錄
    ），足認現已無人知悉相對人之動向。又失蹤人於94年2月2
    0日出境後，迄未有入境紀錄，亦查無所得、健保資料，而
    失蹤人之勞保已於88年7月1日退保，也無前案及在監在押等
    紀錄，有本院依職權查詢之入出境資訊連結作業、臺灣高等
    法院被告全國通緝紀錄表、在監在押全國紀錄表、稅務電子
    閘門財產所得調件明細表、健保資訊連結作業查詢紀錄、勞
    保局被保險人投保資料查詢、戶役政資訊網站查詢-個人資
    料查詢等附卷為憑。本院復函詢外交部領事事務局失蹤人最
    近一本之護照效期，該局函復表示：失蹤人最近一本護照效
    期已於104年2月17日屆滿等語，此有外交部領事事務局110
    年8月9日領一字第1105117277號函附護照申請書在卷可佐。
    綜上事證，堪信聲請人之主張為真實。
四、查本件公示催告之申報期間既已屆滿，且未據任何人陳報失
    蹤人之生死，失蹤人自94年2月20日失蹤後，迄今既滿7年以
    上，自應依法推定以101年2月20日下午12時為其死亡之時。
    從而，聲請人聲請宣告失蹤人死亡，為有理由，應予准許，
    爰裁定如主文。
五、訴訟費用負擔之依據：家事事件法第154條第3項。
中　　華　　民　　國　　111 　年　　4 　　月　　28　　日
                   家事法庭     法  官  丁婉容   
以上為正本係照原本作成。
如對本裁定抗告，須於裁定送達後10日之不變期間內，向本院提
出抗告狀（須附繕本）。
中　　華　　民　　國　　111 　年　　4 　　月　　28　　日
                                書記官  詹書瑋